臺灣高雄地方法院民事裁定　　　　　 99年度消債更字第559號
聲　請　人　杜倚綾
上列當事人因消費者債務清理事件聲請更生，本院裁定如下：
    主  文
聲請人杜倚綾自民國一百年二月十四日下午四時起開始更生程序
。
命司法事務官進行本件更生程序。
    理  由
一、聲請意旨略以：聲請人即債務人杜倚綾前向金融機構辦理消
    費貸款、信用卡契約等致積欠無擔保債務計新臺幣（下同）
    2,774,462 元，因無法清償債務，而於民國95年6 月間依金
    融主管機關協調成立之中華民國銀行公會會員辦理消費金融
    案件無擔保債務協商機制，與各債權銀行達成分期還款協議
    ，同意自95年4 月起分80期，並於每月以30,479元依各債權
    銀行債權金額比例清償各項債務至全部清償為止，惟因失業
    致收入中斷，故無法繼續繳納協商金額，而於95年10月間毀
    諾，是聲請人未依前開分期還款協議繼續履行，乃不可歸責
    於聲請人之事由所致，而聲請人現已不能清償債務，復未經
    法院裁定開始清算程序或宣告破產，爰依法聲請准予裁定更
    生等語。
二、按「債務人不能清償債務或有不能清償之虞者，得依本條例
    所定更生或清算程序，清理其債務。」、「債務人與金融機
    構協商成立者，不得聲請更生或清算，但因不可歸責於己之
    事由，致履行顯有重大困難者，不在此限。」、「本條例施
    行前，債務人依金融主管機關協調成立之中華民國銀行公會
    會員辦理消費金融案件無擔保債務協商機制與金融機構成立
    之協商，準用前項之規定。」，消費者債務清理條例第3 條
    、第151 條第5 項、第6 項分別定有明文。所謂「不可歸責
    於己之事由」，原則上係指客觀上聲請人有收支狀況之變動
    ，諸如物價上漲、家屬患病等導致支出增加，或因意外、病
    痛無法工作、僱用之公司倒閉或裁員、減薪等以致收入減少
    等情；又縱使財產及收支狀況無甚變動，但因協商時居於劣
    勢，未能實質協議，僅為爭取利息減少及分期清償之些許優
    惠，勉予允諾，惟其財產及收入客觀上難以如期履行之情形
    ，亦應認該當。債務人雖因不可歸責之原因致不能履行協商
    條件，仍應符合「不能清償或有不能清償之虞」法定要件，
    亦即應綜合債務人之財產、信用、收支與其所負全部債務等
    狀況，評估其是否仍有償債能力，或即使仍得勉力清償，但
    是否因年紀已長、身罹疾患、工作條件不佳或其他相類似之
    因素，可預期足以影響日後基本生活之維持，而有不能清償
    之虞等情，為其判斷之準據。
三、經查：
  (一)聲請人前向各金融機構辦理消費貸款、信用卡契約等致積欠
    無擔保債務2,774,461 元，而於95年間曾依「中華民國銀行
    公會會員辦理消費金融案件無擔保債務協商機制」與最大債
    權銀行台北富邦銀行（下稱富邦銀行）辦理協商而與各債權
    人達成分期還款協議，同意自95年4 月起分80期，並於每月
    10日以30,479元依各債權銀行債權金額比例清償各項債務至
    全部清償為止，而聲請人於協商成立後，自95年10月起已毀
    諾未依約履行等情，此有財團法人金融聯合徵信中心前置協
    商專用債權人清冊及當事人綜合信用報告、富邦銀行函等在
    卷可稽（卷第24頁至27頁、第65頁至75頁、第30頁至32頁）
    ，堪認屬實。
  (二)聲請人主張其95、96、97、98年度申報所得之平均每月收入
    分別為8,975 元、0 元、23,227元及2,643 元，95年協商時
    每月收入為25,000元，現任職於台灣得意宇自控科技股份有
    限公司，每月收入22,000元，勞工保險投保薪資為22,800元
    、99年1 至12月之平均收入為21,257元（執行扣薪部分列入
    計算），此有收入切結書、95年至98年之綜合所得稅各類所
    得資料清單、財產歸屬清單、勞工保險被保險人投保資料表
    、民事陳報狀、在職證明、99年1 月至12月薪資單、薪資轉
    帳明細等附卷可證（卷第84頁、第19頁至23頁、第15頁至17
    頁、第43頁、第48頁、第50頁、第51頁至52頁、第53頁），
    則95年度毀諾當時應認其每月平均收入應有其所自陳平均收
    入25,000元較符實情，並認定以其所自陳每月收入22,000元
    ，為核算其現在償債能力之基礎。
  (三)支出部分，聲請人主張與兄杜季遠共同扶養母親邱秀琴，每
    月支出扶養費5,000 元等云云。惟查聲請人母親邱秀琴為36
    年生，98年度申報所得之平均每月收入為11,717元，99年度
    每月平均薪資為23,640元，有戶籍謄本、財產歸屬、綜合所
    得資料清單及薪資單等在卷可參（卷第18頁、第61頁至63頁
    、第60頁），堪認其母親應無不能維持生活之情形，無需聲
    請人扶養，則聲請人所主張扶養母親一節尚不足採。至聲請
    人個人日常生活必要費用部分，審酌聲請人負債之現況，基
    於社會經濟活動之互賴及誠信，該日常生活所需費用，自應
    節制開支，不得有超越一般人最低生活標準之享受，否則反
    失衡平，本院參酌內政部社會司所公告歷年最低生活費一覽
    表，99年度高雄縣每人每月最低生活費標準為9,829 元，則
    聲請人每月最低生活費除有特殊情形並有證據證明者外，自
    宜以此為度，始得認係必要支出。
  (四)綜上所述，聲請人於95年10月毀諾時之所得25,000元，支付
    95年度高雄縣個人每月最低生活費9,829 元後，僅餘15,171
    元【計算式：25,000－9,829 ＝15,171】，已不足清償每月
    協商款30,479元。因此，聲請人無法依協議繼續償還，既係
    因客觀不能清償所致，非因協議後故有浪費或其他不利償還
    之行為，應認已盡相當之償還誠意，實有不可歸責於聲請人
    之事由，致履行顯有重大困難。又依聲請人目前平均每月收
    入22,000元為核算基礎，扣除個人日常生活所需必要費用9,
    829 元後，僅餘12,171元，而聲請人目前負債總額為2,774,
    462 元，以上開餘額按月攤還結果，如不計利息，約18年期
    間始能清償完畢，如加計利息負擔，其還款年限顯然更長，
    有違消費者債務清理條例協助債務人重建更生之立法本意。
    從而，聲請人主張已不能清償債務，聲請本院准予更生，依
    所舉事證及本院調查結果，即無不合。
四、末按「法院開始更生程序之裁定，應載明其年、月、日、時
    ，並即時發生效力。」、「法院裁定開始更生或清算程序後
    ，得命司法事務官進行更生或清算程序，必要時得選任律師
    、會計師或其他適當之自然人或法人一人為監督人或管理人
    。」，消費者債務清理條例第45條第1 項、第16條第1 項分
    別定有明文。本件聲請人其目前收入及財產狀況，不能履行
    債務，依聲請人其目前收入及財產狀況，未償之債務亦屬不
    能清償，有如上述。此外，復查無聲請人有消費者債務清理
    條例第46條各款所定駁回更生聲請等事由，有本院民事紀錄
    科查詢表及臺灣高等法院被告前案紀錄表在卷可憑。且聲請
    人既非從事營業活動而屬受薪之消費者，所負無擔保或無優
    先權之債務總額亦未逾1,200 萬元。從而，聲請人聲請更生
    ，洵屬有據，應予准許，爰命司法事務官進行本件更生程序
五、依消費者債務清理條例第11條第1 項、第45條第1 項、第16
    條第1 項，裁定如主文。
中    華    民    國    100    年    2    月    14    日
                  民事庭    法  官  邱泰錄
以上正本證明與原本無異。
本裁定已於100年2月14日下午4時公告。
本件不得抗告。
中    華    民    國    100    年    2    月    14    日
                            書記官  梁竫